【裁判字號】    99,上易,909
【裁判日期】    990824
【裁判案由】    公然侮辱
【裁判全文】
臺灣高等法院臺中分院刑事判決         99年度上易字第909號
上  訴  人
即  被  告  丁○○
上列上訴人因公然侮辱案件，不服臺灣臺中地方法院99年度易字
第1405號，中華民國99年5 月31日第一審判決（起訴案號：臺灣
臺中地方法院檢察署98年度偵字第29030 號），提起上訴，本院
判決如下：
    主  文
上訴駁回。
    事  實
一、丁○○係台中縣烏日鄉○○路333 巷台灣幸福大樓社區之住
    戶。甲○○與該社區管理委員會主任委員邱玉珍等人，於民
    國（下同）98年6月5日14時30分許，共同前往台中縣烏日鄉
    ○○路333巷3弄11號丁○○住處，向丁○○夫婦解釋該社區
    公共設施提供住戶泡茶一事，丁○○在其住處內與其住處前
    之甲○○發生言語爭執，甲○○請丁○○至外面談。詎丁○
    ○開門走出其住處之際，竟基於公然侮辱人之犯意，在該不
    特定人或多數人得共聞共見之場合，以「幹你娘雞歪（台語
    ）」，公然辱罵甲○○，使甲○○名譽受損。
二、案經甲○○訴由台中縣警察局烏日分局報請臺灣臺中地方法
    院檢察署檢察官偵查起訴。
    理  由
一、訊據上訴人即被告丁○○（下稱被告）否認公然侮辱犯行，
    辯稱：伊太太寫信給主委，伊並不知情，當時甲○○隔著窗
    戶與伊太太爭執，伊一開門甲○○就打伊，伊沒有罵甲○○
    ，伊從不管社區的事；又伊未與告訴人甲○○發生口角，和
    有辱罵人之犯意云云。惟查：
  (一)被告丁○○確有於上揭時地，以「幹你娘雞歪（台語）」，
    辱罵告訴人甲○○等情，業據告訴人甲○○指訴綦詳，並經
    目擊證人邱玉珍、曾玉、葉月華在原審結證述無訛。又證人
    乙○○於本院結證稱：
    審判長問：妳記得98年6月5日大約下午2 點半時，妳是否有
              在妳們社區那邊或妳家裡？
    證  人答：我在社區溜狗。
    審判長問：妳怎麼會記得那天有在那邊溜狗？
    證  人答：因為很明顯，我就看到一群人就大吼大叫的進來
              ，然後就叫他（被告）出來，說「你有本事就出
              來，不要在裡面亂罵人」，我就聽到很大聲，因
              為我們那社區的隔音不是很好，一有聲音的話就
              會很大聲。就一個區塊這樣，會很大聲。
    審判長問：所謂「一群人」是指誰？
    證  人答：我不會看得很清楚，因為我知道坐在後面的告訴
              人這位朱先生（指甲○○）後面有跟一群女生，
              約4、5個太太。我不知道他全名，我都叫他朱先
              生。因為他們是第一間，所以朱先生後面跟著 4
              、5 個太太從管理室大門那邊走進來，說「你有
              本事就出來，不要在裡面罵。」因為我當時溜狗
              剛好溜到他們家那個噴水池附近，差不多距離他
              們15秒，所以我聽得很清楚、看得也很清楚。
    等語（見本院99年8月17日審判筆錄第8至9頁），顯見證人
    乙○○雖沒有聽到被告辱罵告訴人甲○○之內容，但足認被
    告確實於98年6月5日14時30分許，與告訴人甲○○有發生爭
    執，且告訴人甲○○要求被告不要出言辱罵之事實，被告上
    開所辯自不足採信。
  (二)按刑法上之公然侮辱罪，祗須侮辱行為足使不特定人或多數
    人得以共見共聞，即行成立（司法院院字第2033號解釋參照
    ），被告丁○○於開門走出住處之際，以「幹你娘雞歪（台
    語）」一語辱罵告訴人甲○○，縱使被告辱罵當下，尚未及
    走出住處，惟依當時情狀，被告辱罵之音量，足以使在社區
    中庭活動之住戶共見共聞因此，被告之辱罵言詞自屬可使不
    特定人或多數人得以共見共聞，而與公然之要件相符，且依
    一般人客觀角度判斷，亦足使告訴人甲○○之名譽受損。綜
    上所述，被告顯具有公然侮辱之犯意，其上揭公然侮辱犯行
    已堪認定，應依法論科。至被告於聲請本院傳喚證人李蕙名
    慈證明事發經過，惟證人李蕙名於偵查中業已陳述當時伊先
    生（即被告丁○○）與甲○○在爭吵等語（見偵查卷第15頁
    ），且於原審證稱：「我們確實沒有罵甲○○，不可能和解
    」等語（見原審卷第19頁），本院考量其於偵查、原審中均
    已陳述事發經過，其所證述與上揭事證不符，非可據為有利
    於被告之認定，認無再傳喚作證之必要。
二、按「侮辱」係以使人難堪為目的，以言語、文字、圖畫或動
    作，表示不屑輕蔑或攻擊之意思，足以對於個人在社會上所
    保持之人格及地位，達貶損其評價之程度而言。被告在上開
    可以共見共聞之場所，對告訴人辱以「幹妳娘雞」這句話在
    現今社會上之多數見解均認為係以使人難堪為目的之言語，
    其意義已表示不屑、輕蔑，足以對於個人在社會上所保持之
    人格及地位，達貶損其評價之程度，足認已達公然侮辱人之
    程度。核被告所為，係犯刑法第309條第1項之公然侮辱罪。
    原審依據上述理由，適用刑法第309條第1項、第42條第3項
    ，刑法施行法第1條之1第1項、第2項前段，並審酌被告丁○
    ○無刑案前科紀錄（見卷附台灣高等法院被告前案紀錄表）
    ，與告訴人同為幸福台灣大樓社區住戶，因該社區公共設施
    提供住戶泡茶一事意見相左，竟不知以協調溝通方式解決，
    一言不合，被告即辱罵被告甲○○，使被告甲○○名譽受損
    ，行為可議等一切情狀，量處被告罰金6千元，並諭知罰金
    易服勞役之折算標準，核其認事用法俱無不當，量刑亦稱允
    洽。被告猶執陳詞否認犯罪而提起上訴，非有理由，應駁回
    其上訴。
據上論斷，應依刑事訴訟法第368條，判決如主文。
本案經檢察官丙○○到庭執行職務。
中    華    民    國    99    年    8     月    24    日
            刑事第七庭   審判長法  官 林 榮 龍
                               法  官 李 秋 娟
                               法  官 江 錫 麟
以上正本證明與原本無異。
不得上訴
                               書記官 鄧 智 惠
中    華    民    國    99    年    8     月    24    日
附錄本案論罪科刑法條：
刑法第309條第1項：
  公然侮辱人者，處拘役或3百元以下罰金。

司法院資訊處製作；財團法人民間司法改革基金會備份。
